【裁判字號】    91,上易,270
【裁判日期】    920430
【裁判案由】    給付貨款
【裁判全文】
臺灣高等法院高雄分院民事判決  九十一年度上易字第二七○號
    上  訴  人  許謙懷即大鵬漫畫小說專賣店
    被上訴人    廣山企業有限公司
    法定代理人  乙○○
    訴訟代理人  甲○○
右當事人間請求給付貨款事件，上訴人對於中華民國九十一年十月三十日台灣高雄地
方法院九十一年度訴字第一四六八號第一審判決提起上訴，本院判決如左：
    主      文
上訴駁回。
第二審訴訟費用由上訴人負擔。
    事      實
甲、上訴人方面：
一、聲明：求為判決：
（一）原判決廢棄。
（二）被上訴人在第一審之訴駁回。
（三）第一、二審訴訟費用由被上訴人負擔。
二、陳述：除與原判決記載相同者，茲引用之外，補稱：
（一）本件原審為不利上訴人之判決，無非以公平會尚未對被上訴人作成處分，上訴
      人主張以公平法第三十二條之損害賠償請求權與被上訴人抵銷，尚屬無據。惟
      查：公平法第三十二條規定，只要事業有故意違反公平法之規定，致侵害他人
      權益者，即應負損害賠償責任，並不以行政院公平會作成處分為要件，因此原
      審以公平會尚未處分為由，即否准上訴人之抵銷抗辯，判決理由已嫌未洽。
（二）再者，原審判決採信被上訴人主張，稱因九十年十二月後，景氣不佳，許多中
      盤商倒貨，而上訴人退貨率亦高達五、六成，因此才減量出貨予上訴人云云。
      惟查兩造間之交易十數年，自始即為寄售性質，上訴人並未買斷，此為被上訴
      人供貨之前即已明知之事實，被上訴人早已計算期間利害關係於與上訴人之此
      種交易模式中，怎可能嗣後會因上訴人有退貨而減少供貨數量？而且兩造此種
      交易模式已十數年，並非一年二載，其果若係因上訴人有退貨始減少供貨數量
      ，則其早就會採此措施，不可能十數年後方始出之，尤其被上訴人對上訴人開
      始減量供貨及遲延出貨之時間，與其他聯合另組萬全杰公司之九家供書商開始
      對上訴人減量供貨及遲延出貨之時間同為九十年十二月，十家供書商在同一時
      間，同時對上訴人採取減量及延遲出書之措施，其出於偶然之機率，微乎其微
      ，被上訴人與其他九家書商，共同聯合對上訴人為不公平競爭行為之事實，實
      至明顯。
三、證據：除援用第一審所提證據外，補提行政院公平交易委員會函影本一件、訴願
    書影本一件為證。
乙、被上訴人方面：
一、聲明：求為判決：
（一）上訴駁回。
（二）第二審訴訟費用由上訴人負擔。
二、陳述：除與原判決記載相同者，茲引用之外，補稱：
（一）否認被上訴人有任何違反公平交易法之行為，上訴人之主張，依舉證責任分配
      之原則，應負具體舉證之義務。且上訴人並不否認積欠被上訴人買賣價金，原
      審法院認為被上訴人是否違反公平交易法，與本件買賣價金之請求權無關，上
      訴人並無適於抵銷之債權存在，認事用法均無不當之處。
（二）被上訴人減少供貨之原因，純是因景氣不佳，許多書局及中盤商都發生倒帳之
      情形，上訴人的退書率也高達五、六成以上，為了降低風險，被上訴人才減少
      供貨給上訴人，如此行為，豈能謂違反公平交易法？
三、證據：援用第一審所提證據。
    理      由
一、被上訴人主張：上訴人向其購書，積欠九十年十一月、十二月及九十一年一月三
    個月份之貨款共計新台幣（以下同）五十五萬九千六百八十三元尚未給付，爰依
    據買賣契約之法律關係，請求判令上訴人給付上開金額及自支付命令送達之翌日
    即九十一年三月六日起算之法定遲延利息等情。
二、上訴人則以：對於被上訴人請求之貨款金額並不爭執，惟因九十年十二月間，被
    上訴人在高雄市另外成立公司，意圖掌握高雄地區市場，經上訴人婉拒入股參加
    後，被上訴人竟自九十年十二月底開始，對上訴人訂購之書籍數量即均予減量供
    應，且送書之時間，亦故意晚於正常出書時間，以致上訴人因而無法交書予各出
    租店，或因交書時間已遲於新書上市時間，而屢遭客戶責難，被上訴人意圖以此
    方法，削弱上訴人之競爭力，將上訴人逐出下游市場，顯已觸犯公平交易法第七
    條、第十九條第一款、第六款規定，上訴人已向公平委員會申請調查中，依公平
    交易法第三十條、第三十一條、第三十二條規定，上訴人得向被上訴人請求上訴
    人所受損害額三倍之賠償；又上訴人於九十年間與被上訴人交易之金額共計為四
    百八十八萬一千八百五十六元，依財政部同業利潤標準表計算，上訴人平均每年
    可獲得之批發利潤為百分之十，故被告一年至少可獲利四十八萬八千一百八十五
    點六元，以此計算上訴人之損害額，總計上訴人得依公平交易法前揭規定，向上
    訴人請求三倍即一百四十六萬四千五百五十六點八元之賠償，自得以此數額向被
    上訴人主張抵銷，被上訴人本件請求之數額即無理由等語資為抗辯。
三、查被上訴人主張前開上訴人向其購書，積欠九十年十一月、十二月及九十一年一
    月三個月之貨款共計五十五萬九千六百八十三元尚未給付之事實，業據其提出對
    帳單三紙為證，上訴人對此亦不爭執，堪信為真實。上訴人雖以前開被上訴人違
    反公平交易法，應賠償上訴人之損害，上訴人自得以所受損害額主張抵銷云云置
    辯。經按二人互負債務，而其給付種類相同，並均屆清償期者，各得以其債務，
    與他方之債務，互為抵銷，民法第三百三十四條定有明文，是債務之抵銷須具備
    (一)須二人互負債務。(二)其給付種類須相同。(三)須二人之債務均屆清償期。(四)須依
    債務之性質可以抵銷等要件始可。本件上訴人向行政院公平交易委員會提出檢舉
    被上訴人公司及其餘多家公司涉嫌違反公平交易法第十四條、第十九條第一款第
    六款等規定之案件，業經惟行政院公平交易委員會調查結果，認定各被檢舉人等
    尚無本件上訴人所檢舉違反公平交易法規定之情事，有上訴人提出之行政院公平
    交易委員會九十二年二月七日公貳字第０九二０００一一六九號函影本一件可稽
    ，並為被上訴人所不爭執，則上訴人徒以被上訴人有違反公平交易法之行為，而
    謂其對於被上訴人已擁有公平交易法第三十二條之損害賠償請求權，自得以其所
    得請求之損害額主張與系爭貨款抵銷云云，尚屬無據，自不足採。
四、綜據上述，上訴人對於積欠被上訴人之系爭貨款金額既不爭執，又無適於抵銷之
    債權存在，從而，被上訴人本於買賣契約之法律關係，請求上訴人給付積欠之貨
    款五十五萬九千六百八十三元，及自支付命令送達上訴人翌日即九十一年三月六
    日起，至清償日止按年息百分之五計算之法定遲延利息，洵有理由，應予准許。
    原審判命上訴人如數給付，於法並無違誤。上訴意旨指摘原判決不當，求予廢棄
    改判，為無理由，應予駁回。
五、據上論結，本件上訴為無理由，依民事訴訟法第四百四十九條第一項、第七十八
    條，判決如主文。
中      華      民      國    九十二    年      四      月      三十    日
                                      臺灣高等法院高雄分院民事第五庭
~B1審判長法官  蔡明宛
~B2法      官  黃科瑜
~B3法      官  林健彥
右為正本係照原本作成。
不得上訴。
中      華      民      國    九十二    年      五      月      二      日
~B法院書記官  葉淑華


司法院資訊處製作；財團法人民間司法改革基金會備份。
